【裁判字號】    98,司財管,30
【裁判日期】    981216
【裁判案由】    選任遺產管理人
【裁判全文】
臺灣臺南地方法院民事裁定            98年度司財管字第30號
聲  請  人  甲○○
                      3之1號.
                      1
上列聲請人聲請對被繼承人乙○○、丁○、丙○選任遺產管理人
事件，本院裁定如下：
    主  文
選任財政部國有財產局臺灣南區辦事處臺南分處為被繼承人乙○
○、丁○、丙○之遺產管理人。
聲請費用新臺幣壹仟元由被繼承人乙○○、丁○、丙○之遺產負
擔。
    理  由
一、按繼承人均拋棄其繼承權者，準用關於無人承認繼承之規定
    ，民法第1176條第6項定有明文。又繼承開始時，繼承人之
    有無不明，而不能依民法第1177條選定遺產管理人時，得由
    利害關係人聲請法院選任之，民法第1178條第2項亦定有明
    文。
二、本件聲請意旨略以：聲請人為臺南縣歸仁鄉○○段1082及10
    80地號所有權人之一，今他共有人乙○○(男，明治15年即
    民國前30年5月6日生，生前最後住所：臺南縣仁德鄉新田村
    91號)；丁○(男，明治17年即民國前28年5月5日生，生前最
    後住所：臺南縣仁德鄉新田村91號)；丙○(男，明治35年即
    民國前10年1月10日生，生前最後住所：臺南縣仁德鄉新田
    村91號)，上3人由法院宣告皆於40年7月1日下午12時死亡。
    聲請人甲○○與共有人乙○○、丁○、丙○均為臺南縣歸仁
    鄉○○段地號土地之共有人，聲請人因被繼承人乙○○、丁
    ○、丙○之繼承人有無不明，無法作共有物分割之處分，本
    於利害關係人之身分，請求法院選任財政部國有財產局臺灣
    南區辦事處臺南分處為乙○○、丁○、丙○之遺產管理人等
    語。
三、經查：聲請人主張之前開事實，業經本院依職權調閱98年度
    家催字第201號、98年亡字第42號卷宗，核閱綦詳，是聲請
    人之主張應足採信。又查被繼承人乙○○、丁○、丙○受死
    亡宣告，其繼承人之有無不明，無法依民法第1177條之規定
    選定遺產管理人。而聲請人為本件利害關係人之身分乙節，
    有聲請人提出臺南縣歸仁鄉○○段1090、1082地號之土地謄
    本(影本)各1份附卷可參，足堪認定。是聲請人聲請選任被
    繼承人乙○○、丁○、丙○之遺產管理人，核與上開規定並
    無不合，應予准許。
四、按公示催告期限屆滿，無繼承人承認繼承時，其遺產於清償
    債權，並交付遺贈物後，如有剩餘，歸屬國庫；又按非公用
    國有財產以財政部國有財產局為管理機關，民法第1185條、
    國有財產法第12條分別定有明文。查本件被繼承人乙○○、
    丁○、丙○已失蹤數十載，繼承人之有無尚屬不明。又查被
    繼承人乙○○、丁○、丙○之遺產，倘無人承認繼承時，將
    於清償債權，交付遺贈物後，歸屬國庫，為使被繼承人乙○
    ○、丁○、丙○遺產之處置順利進行，本院認選任財政部國
    有財產局臺灣南區辦事處臺南分處為被繼承人之遺產管理人
    為適當。
五、依非訟事件法第157條、第24條第1項，裁定如主文。
中    華    民    國    98    年    12    月    16    日
                  家事法庭      司法事務官  林可婷
以上正本係照原本作成。
如對本裁定抗告須於裁定送達後10日內向本院提出抗告狀。
中    華    民    國    98    年    12    月    16    日
                                書  記  官  郭春慧


司法院資訊處製作；財團法人民間司法改革基金會備份。
